臺灣雲林地方法院交通事件裁定　　　　　　　　　　九十三年度交聲字第一四號
　　移
　　異　議　人
　　即受處分人　甲○○
　　代　理　人　林永來
右列異議人因違反道路交通管理處罰條例案件，對於交通部公路總局嘉義區監理所雲
林監理站民國九十三年五月十四日所為之裁決處分（原處分案號：雲監五字第裁72-
KAA300995號），聲明異議，本院裁定如左：
    主      文
異議駁回。
    理      由
一、原處分機關交通部公路局嘉義區監理所雲林監理站以異議人甲○○所有之車號GC
    8 -962號重型機車，於民國九十年七月四日十四時四十五分，在雲林縣斗南鎮○
    ○路郵局前，因駕駛人未依規定戴安全帽，經警鳴笛示意停車受檢，竟拒絕停車
    接受稽查而逃逸，執勤員警登記該車車號並查證車籍資料無誤後，以該車駕駛人
    未依規定戴安全帽及拒絕停車接受稽查而逃逸，分別依道路交通管理處罰條例第
    三十一條第六項、第六十條第一項之規定逕行舉發。嗣異議人於舉發通知單上所
    載之應到案日期前到案並提出申訴，經原處分機關認申訴為無理由，依同條例第
    三十一條第六項、第六十條第一項、第六十三條第一項第一款及違反道路交通管
    理事件統一裁罰基準表規定，裁罰六千五百元，並記違規點數一點。
二、聲明異議意旨略以：本件舉發違規事實有誤至今約三年，異議人均未收到紅單、
    照片等違規通知，且違規項目為機器腳踏車駕駛人未依規定戴安全帽，拒絕停車
    接受稽查而逃逸，並無任何證據可資證明異議人為機車駕駛人，舉發機關應提出
    相關證明，以明異議人確有違規事實存在云云。
三、按機器腳踏車駕駛人及附載座人未依規定戴安全帽者，處駕駛人五百元罰鍰；又
    汽車駕駛人駕駛汽車有違反本條例之行為，拒絕停車接受稽查而逃逸，除按各該
    條規定處罰外，處三千元以上六千元以下罰鍰。道路交通管理處罰條例第三十一
    條第六項、第六十條第一項分別定有明文。而有第六十條第一項之情形者，並記
    違規點數一點，亦為同條例第六十三條第一項第一款所明定。再按逕行舉發違反
    道路交通管理事件，經汽車所有人依通知單之應到案日期前到案，並告知違規駕
    駛人姓名、身分證統一編號及住址者，處罰機關應即另行通知違規駕駛人到案依
    法處理；逾應到案日期，處罰機關應依本條例第八十五條第三項規定處罰該汽車
    所有人，違反道路交通管理事件統一裁罰基準及處理細則第二十四條亦規定甚明
    ；易言之，本件如機車駕駛人未按規定戴安全帽，為警當場攔停者，處罰機關固
    應對機車之駕駛人為處罰；惟若舉發機關並非當場對該部機車攔停，而對機車所
    有人為掣單舉發，如經舉發之機車所有人在舉發通知單上所載之應到案日期前到
    案，並告知處罰機關該未按規定戴安全帽及不服稽查逃逸之機車違規駕駛人姓名
    ，即依前開細則第二十四條規定處罰該名違規駕駛人，而如機車所有人未於應到
    案日期前到案或雖於應到案日期前到案，而未告知處罰機關實際之違規駕駛人者
    ，處罰機關仍應依道路交通管理處罰條例第八十五條第三項「本條例關於車輛駕
    駛人之處罰，如應歸責於車輛所有人者，處罰車輛所有人」規定，對車輛所有人
    加以處罰。惟查：
  (一)警員鄭誌明於九十年七月四日十四時四十五分許，在雲林縣斗南鎮○○路郵局前
    執行守望勤務時，發現異議人甲○○所有之車牌號碼GC8 -926號機車，於九十年
    七月四日十四時四十五分許，由未戴安全帽之男性駕駛，即逕行攔查，惟遭機車
    駕駛拒絕，復未停車接受稽查，加速逃逸等情，業經證人鄭誌明於本院供述明確
    ，並有雲林縣警察局九雲警交字第72-KAA300995號舉發違反道路交通管理事件通
    知單在卷可稽。依此，受處分人甲○○所有上開機車，確實於右揭時地，由未戴
    安全帽之男性駕駛，應可認定。此外，警員鄭誌明對於本院詢之是否有誤記之可
    能時，結證稱：（當時你有無看清楚這個車牌號碼？）我們如果可以開出罰單，
    都是有自信記得很清楚，沒有把握，不敢亂開。（當時有無拍照存證？）沒有。
    （依當時情況，有無辦法拍照存證？）這種攔停案件，無法拍照存證等語甚詳。
    由此可見，警員鄭誌明對於其所開立之逃逸罰單，均確信無誤認或錯記車牌號碼
    之可能，始開單告發；況警員鄭誌明為依法執行職務之公務員，其公正執法應可
    期待，若非確有違規情事，證人實無設詞誣攀之理。
  (二)異議意旨尚指稱：時間相隔已久，該機車也有可能為他人騎用云云。然異議人甲
    ○○既屬前揭機車車主，縱異議人未於九十年七月四日十四時四十五分騎乘機車
    ，行駛於上開路段，係由他人使用，則機車駕駛人既已違規，復未停車接受稽查
    ，依當時情況，警員鄭誌明認為無法攔截製單舉發，始對機車所有人即異議人甲
    ○○逕行舉發，應無疑義。又本件違規情形，係因機車駕駛人未依規定戴安全帽
    ，復不服從稽查而逃逸，舉發機關對機車所有人逕行舉發，異議人即機車所有人
    即應於應到案日期前告知原處分機關車輛之實際使用人，茲異議人既於應到案期
    限內為申訴時，未依規定告知原處分機關該車輛違規時之駕駛人，原處分機關應
    依道路交通管理處罰條例第八十五條第三項規定，處罰車輛所有人，縱本件駕駛
    人另有其人，仍不影響本件裁罰，併此說明。
四、綜上，原處分機關依道路交通管理處罰條例第三十一條第六項、第六十條第一項
    、第六十三條第一項第一款及違反道路交通管理事件統一裁罰基準表規定，裁罰
    六千五百元，並記違規點數一點，於法並無不合，異議人之異議為無理由，應予
    駁回。
據上論斷，應依道路交通管理處罰條例第八十七條第二項，道路交通案件處理辦法第
十九條，裁定如主文。
中      華      民      國    九十三    年     十一     月     十六     日
                                        臺灣雲林地方法院交通法庭
                                              法  官  柯  志  民
右正本證明與原本無異。
如不服本裁定，應於裁定送達後五日內向本院提出抗告狀。
                                              書記官  魏  輝  碩
中      華      民      國    九十三    年     十一     月     十六     日
